臺灣高等法院臺中分院刑事判決　　　　 96年度上訴字第658號
上　訴　人　臺灣臺中地方法院檢察署檢察官
上　訴　人
即　被　告　丙○○
被　　　告　戊○○
　　　　　　　　　　　號8樓
　　　　　　　　　　現於台灣台中女子監獄執行中
共　　　同
指定辯護人　本院公設辯護人甲○○
上列上訴人因違反槍砲彈藥刀械管制條例案件，不服臺灣臺中地
方法院95年度訴字第604號，中華民國96年1月9日第一審判決（
起訴案號：臺灣臺中地方法院檢察署95年度偵字第2650號），提
起上訴，本院判決如下：
    主  文
原判決關於丙○○部分撤銷。
丙○○未經許可，持有可發射子彈具有殺傷力之改造手槍，處有
期徒刑參年陸月，併科罰金新臺幣壹拾伍萬元，罰金如易服勞役
，以新臺幣壹仟元折算壹日。扣案之改造手槍貳枝（槍枝管制編
號：0000000000號、0000000000號），土
造子彈壹顆，均沒收。
其他上訴駁回。
    犯罪事實
一、丙○○前因懲治盜匪條例案件，經法院於民國八十四年九月
    二十九日判處有期徒刑十二年確定，於八十八年十月二十五
    日因縮短刑期假釋出監，九十五年二月七日縮刑期滿。
二、丙○○明知可發射子彈具有殺傷力之改造手槍及子彈，分別
    屬槍砲彈藥刀械管制條例第四條第一項第一款、第二款所管
    列之物品，未經主管機關許可不得持有，竟基於持有具有殺
    傷力之改造手槍及子彈之犯意，於九十五年二月四日下午五
    時前之不詳時間、地點，以不詳方法取得仿BERETTA廠及仿
    WALTHER廠半自動手槍製造之金屬槍枝，更換土造金屬槍管
    改造而成之改造手槍二枝（槍枝管制編號：0000000
    000號、0000000000號），及直徑約為9mm 、
    8mm之土造子彈二顆，嗣於之後之不詳時間，將之以毛巾包
    裹，藏放於以戊○○名義承租之車牌號碼2V-1 030號自用小
    客車內駕駛座下，於九十五年二月四日下午五時許，在臺中
    市○區○○路與自由三街口處為警查獲，扣得上開槍彈，另
    於丙○○之褲袋內扣得土造金屬彈殼一顆。
二、案經臺中市警察局第六分局報請臺灣臺中地方法院檢察署檢
    察官偵查起訴。
    理    由
壹、丙○○有罪部分：
一、訊據上訴人即被告丙○○坦承持有上開槍、彈之行為，且丙○○係於上開時、地經警在上開自用小客車內查獲上開槍、
    彈之事實，業經證人即查獲本案之警員吳富有、邊信文證述
    綦詳，並有該槍、彈扣案可證。該槍、彈經送請內政部警政
    署刑事警察局鑑驗結果：「送鑑改造手槍一枝（槍枝管制編
    號：0000000000號），認係由仿BERETTA廠半自
    動手槍製造之金屬槍枝，更換土造金屬槍管改造而成之改造
    手槍，機械性能良好，可擊發適用子彈，認具殺傷力。送鑑
    改造手槍一枝（槍枝管制編號：0000000000號）
    ，認係由仿WALTHER廠半自動手槍製造之金屬槍枝，更換土
    造金屬槍管改造而成之改造手槍，機械性能良好，可擊發適
    用子彈，認具殺傷力。送鑑土造子彈二顆，認均係土造子彈
    （各具直徑約9mm、8mm之金屬彈頭），採樣一顆試射，可擊
    發，認具殺傷力。送鑑土造彈殼一顆，認係土造金屬彈殼。
    」有該局九十五年二月二十一日刑鑑字第○九五○○一九七
    ○五號槍彈鑑定書在卷可稽。
二、丙○○辯稱上開槍、彈係其友人乙○○所有，於九十五年二
    月四日凌晨在雲林莿桐鄉來來汽車旅館交付伊保管云云，於
    原審並曾辯稱不知乙○○所交付者係槍、彈云云。查：
  (一)丙○○於警詢時供稱乙○○於九十五年二月四日零時在來來
    汽車旅館向伊稱因有事要出去，親自將上開槍、彈交付伊保
    管，伊女友戊○○親眼目睹，嗣因戊○○吵著要回家，而乙○○未來取走上開槍、彈，乃暫時將之放在車上云云；於原
    審供稱戊○○只是看到伊與乙○○在溝通，復證稱戊○○有
    看到乙○○交付伊一堆東西云云；於本院供稱乙○○當時也
    在同一家汽車旅館另開一房，伊離開時，乙○○有一些物品
    留在伊住的房間，因為住房時間已到了，所以一併帶走，要
    走的時候有向乙○○說，帶走的東西有用袋子裝著，伊不知
    道是什麼東西。又結證稱乙○○交槍、彈時，戊○○在旅館
    樓上，而車子在樓下，乙○○從另一房間過來，戊○○沒看
    見，伊在警察局告訴戊○○槍、彈係乙○○交付云云。其前
    後陳述，不論乙○○是否住同一旅館、係其或乙○○要離開
    、戊○○是否在場目睹，均不一致。
  (二)證人乙○○於原審結證否認有交付槍、彈予丙○○之事實，
    並證稱當時伊在同一旅館住另一房間，丙○○與戊○○不告
    而別，當時伊在睡覺，丙○○等有來敲門，伊有起來開門，
    但因服藥昏昏沈沈，馬上又回床睡覺，醒來後發現皮夾被拿
    走，錢被偷走等語。
  (三)戊○○於警詢及偵查中供稱上開槍、彈係乙○○在汽車旅館
    交付丙○○云云，於本院結證稱伊沒有看見乙○○，乙○○
    打電話叫丙○○到汽車旅館樓下見面，伊沒有跟下去，也沒
    有看到丙○○帶著東西上來，是丙○○在警察局告訴伊槍是
    乙○○給他的等語，前後陳述不同。審酌戊○○係與丙○○
    同乘一車被查獲在其所坐之駕駛座下藏有上開槍、彈，經以
    持有槍、彈之犯罪嫌疑人接受警詢並檢察官偵查，其陳述未
    經具結，所為看見乙○○交付槍、彈予丙○○之供詞，無非
    為撇清責任，其嗣後在本院具結後所證，與丙○○、乙○○
    之陳述、證詞尚無出入，自以其在本院之證詞為可採。戊○○既無親眼目睹，於警、偵詢時所謂乙○○交槍之事實係聽
    自丙○○，即屬傳聞，不得採為證據。
  (四)綜上所述，乙○○當時既住同一旅館另一房間，丙○○離去
    時並曾至乙○○之住房，當無其所云乙○○未來取走上開槍
    、彈，因急於離去而暫時將之放在車上或將乙○○留在其住
    房之物品一併帶走之必要。丙○○所辯，不足採信。至於丙○○於原審聲請鑑驗扣案槍枝是否留有乙○○指紋，審酌丙○○犯行明確，且扣案槍枝是縱留有乙○○之指紋，充其量
    能證明乙○○曾摸過該槍枝，仍不能證明該槍枝原屬乙○○
    所有而交付丙○○保管或乙○○有與丙○○共犯之情形，自
    無鑑驗之必要。丙○○非法持有上開槍、彈之犯行，足以認
    定。
三、丙○○行為後，刑法業經於九十五年七月一日修正公布施行
    ，依第二條第一項規定，行為後法律有變更者，適用行為時
    之法律。但行為後之法律有利於行為人者，適用最有利於行
    為人之法律。核丙○○所為，係犯槍砲彈藥刀械管制條例第
    八條第四項之未經許可持有可發射子彈之改造手槍罪、第十
    二條第四項未經許可持有子彈罪。被告同時取得前揭改造手
    槍及子彈而持有之，係以一行為觸犯前揭二罪名，為想像競
    合犯，應從一重之未經許可持有改造手槍罪處斷 (九十五年
    七月一日修正公布施行之刑法第五十五條但書之限制，為法
    理之明文化，非屬法律變更，不生新舊法比較之問題)。其
    中關於罰金刑部分，按槍砲彈藥刀械管制條例第八條第四項
    之未經許可持有改造手槍罪及第十二條第四項之未經許可持
    有子彈罪，其罰金法定刑應分別併科新臺幣七百萬元、三百
    萬元以下之罰金。依丙○○行為時即修正前刑法第三十三條
    第五款規定，罰金最低額為銀元一元，依現行法規所定貨幣
    單位折算新臺幣條例第二條折算為新臺幣之結果，前揭未經
    許可持有改造手槍罪其法定刑應併科銀元一元即新臺幣三元
    以上、新臺幣七百萬元以下罰金，上開未經許可持有子彈罪
    其法定刑應併科銀元一元即新臺幣三元以上、新臺幣三百萬
    元以下罰金；惟修正後刑法第三十三條第五款就罰金刑規定
    為「新臺幣一千元以上，以百元計算之。」，顯已將罰金刑
    之最低額提高為新臺幣一千元以上。經比較上述新舊法，認
    應適用行為時之修正前刑法第三十三條第五款有關於罰金之
    規定。另關於易服勞役之折算標準，丙○○行為時刑法第42
    條第2項前段規定：「易服勞役以一元以上三元以下折算一
    日。」該易服勞役折算標準，業據修正前罰金罰鍰提高標準
    條例第二條前段規定 (現已刪除），就其原定數額提高為一
    百倍折算一日，則本件被告行為時之易服勞役折算標準，應
    以銀元三百元折算一日，即新台幣九百元折算一日。惟九十
    五年七月一日修正公布施行之刑法第四十二條第三項前段規
    定：「易服勞役以新台幣一仟元、二仟元或三仟元折算一日
    。」比較修正前後之易服勞役折算標準，以修正後之規定有
    利於被告，應依刑法第2條第1項後段規定，適用修正後之刑
    法第四十二條第三項前段規定，定其折算標準。
四、原判決對丙○○依法論科固非無據，惟本案槍、彈非乙○○
    交付，而係丙○○於不詳時間、地點取得，原判決認丙○○
    所供係乙○○交付為不可採，卻仍依丙○○所稱乙○○交付
    之時間，認係於九十五年二月四日零時許取得後持有，即有
    未洽，丙○○上訴雖無理由，仍應由本院撤銷改判。審酌丙○○有如犯罪事實欄所載之不良素行（有臺灣臺中地方法院
    檢察署刑案資料查註紀錄表及臺灣高等法院被告前案紀錄表
    各一份在卷可按），其非法持有改造手槍二枝、子彈二顆，
    對社會治安潛存高度危險，犯後供詞反覆、推卸責任等一切
    情狀，量處如主文所示之刑，並諭知易服勞役之折算標準，
    以示懲儆。扣案之具有殺傷力之改造手槍二枝（槍枝管制編
    號：0000000000號、0000000000號）
    及未經試射之土造子彈一顆，均係違禁物，均應依刑法第三
    十八條第一項第一款宣告沒收。至於送鑑驗時經採樣試射之
    扣案土造子彈一顆，因僅餘彈頭、彈殼，業失效能，不再具
    殺傷力，依本院裁判時之現狀，已失其子彈性質，非屬違禁
    物；另扣案之土造金屬彈殼一顆，非屬槍砲彈藥刀械管制條
    例所管制之違禁物，均不為沒收之宣告。
貳、戊○○部分：
一、本案經本院審理結果，認第一審判決戊○○無罪於法核無違
    誤，應予維持，並引用第一審判決書記載之公訴意旨、證據
    及理由（如附件）。
二、檢察官上訴意旨如上訴書所載(附件二)。
三、本院補充理由：
  (一)戊○○辯稱伊並未看見乙○○交付槍、彈予丙○○，伊在警
    詢中陳稱看見乙○○交付槍、彈予丙○○，實係丙○○在警
    局時告知等語，核與丙○○於本院證述相符。證人乙○○於
    原審亦否認有交付槍、彈予丙○○之事實，戊○○所辯，可
    以採信。此外復查無其他積極證據足資證明戊○○知悉丙○○如何取得上開槍、彈而持有之事實。
  (二)戊○○供稱該車原係丙○○駕駛，至被查獲地點時，因二人
    要施用毒品，而駕駛座旁無車窗玻璃可供遮掩，丙○○採注
    射方式較易被看見，伊採捲煙方式，手放在下方較不易被看
    見，二人因而交換座位，核與丙○○於本院證述情節相符。
    證人即警員吳富有、邊信文雖證稱戊○○當時坐在駕駛座上
    ，槍、彈以毛巾包裹，放在駕駛座下踏墊上，一開門即看
    見等語，惟亦證稱當時車輛係熄火狀態，參酌一般車輛多為
    男性駕駛，戊○○辯稱其係為方便二人施用毒品才交換座位
    ，該車非其駕駛，即非不可信。
  (三)證人吳富有、邊信文證稱戊○○被查獲施用毒品後即被手銬
    銬住，而戊○○一直說要至車上拿手機，事後車上未查獲手
    機等語，然依二證人上開所述，一開車門即看見駕駛座下
    踏墊上以毛巾包裹之物品而發現扣案槍、彈，苟戊○○確知
    該放在駕駛座下踏墊上以毛巾包裹之物品係槍、彈，則避
    免警員靠近、打開車輛已惟恐不及，竟在被手銬銬住後要求
    至車上拿手機，擬將犯罪證據向警員顯示，難以置信。戊○○辯稱不知道車上放有槍、彈，可以採信。
四、檢察官上訴未提出其他有利之證據，其上訴無理由，應予駁
    回。
據上論斷，依刑事訴訟法第三百六十九條第一項前段、第三百六
十四條、第二百九十九條第一項前段、第三百七十三條、第三百
六十八條，槍砲彈藥刀械管制條例第八條第四項、第十二條第四
項，刑法第十一條前段、第二條第一項、五十五條、第四十二條
第三項前段、第三十八條第一項第一款，判決如主文。
本案經檢察官丁○○到庭執行職務。
中　　華　　民　　國　　96　　年　　4　　月　　25　　日
                  刑事第九庭    審判長法　官  陳 筱 珮
                                      法　官  趙 春 碧
                                      法　官  康 應 龍
上列正本證明與原本無異。
如不服本判決應於收受送達後十日內向本院提出上訴書狀，其未
敘述上訴之理由者並得於提起上訴後十日內向本院補提理由書狀
（均須按他造當事人之人數附繕本）。
                                      書記官  廖 次 芬
中　　華　　民　　國　　96　　年　　4　　月　　26　　日
附錄本案論罪科刑法條全文：
槍砲彈藥刀械管制條例第八條
未經許可，製造、販賣或運輸鋼筆槍、瓦斯槍、麻醉槍、獵槍、
空氣槍或第四條第一項第一款所定其他可發射金屬或子彈具有殺
傷力之各式槍砲者，處無期徒刑或五年以上有期徒刑，併科新臺
幣一千萬元以下罰金。
未經許可，轉讓、出租或出借前項所列槍枝者，處五年以上有期
徒刑，併科新臺幣一千萬元以下罰金。
意圖供自己或他人犯罪之用，而犯前二項之罪者，處無期徒刑或
七年以上有期徒刑，併科新臺幣一千萬元以下罰金。
未經許可，持有、寄藏或意圖販賣而陳列第一項所列槍枝者，處
三年以上十年以下有期徒刑，併科新臺幣七百萬元以下罰金。
第一項至第三項之未遂犯罰之。
槍砲彈藥刀械管制條例第十二條
未經許可，製造、販賣或運輸子彈者，處一年以上七年以下有期
徒刑，併科新臺幣五百萬元以下罰金。
未經許可，轉讓、出租或出借子彈者，處六月以上五年以下有期
徒刑，併科新臺幣三百萬元以下罰金。
意圖供自己或他人犯罪之用，而犯前二項之罪者，處三年以上十
年以下有期徒刑，併科新臺幣七百萬元以下罰金。
未經許可，持有、寄藏或意圖販賣而陳列子彈者，處五年以下有
期徒刑，併科新臺幣三百萬元以下罰金。
第一項至第三項之未遂犯罰之。
